【裁判字號】    92,交聲,30
【裁判日期】    920227
【裁判案由】    違反道路交通管理處罰條例聲明異議
【裁判全文】
臺灣基隆地方法院交通事件裁定                      九十二年度交聲字第三號
    原處分機關  交通部公路局臺北區監理所基隆監理站
    異  議  人
    即受處分人  甲○○  男  四.
右列受處分人因違反道路交通管理處罰條例案件，對於交通部公路局臺北區監理所基
隆監理站於中華民國九十二年一月十日所為之裁決（原處分案號：基監字第裁四二─
Ｚ00000000；基監字第裁四二─Ｚ00000000號），聲明異議，本院
裁定如左：
    主      文
原處分撤銷。
甲○○汽車行駛於高速公路，而不遵管制之規定（超速行駛部分），處罰鍰新臺幣陸
仟元，並記違規點數壹點；又汽車行駛於高速公路，而不遵管制之規定（行駛路肩部
分）處罰鍰新臺幣陸仟元，並記違規點數壹點。
    理      由
一、原處分意旨略以：異議人即受處分人甲○○於民國九十年十二月二十三日夜間九
    時二十八分許，駕駛ＤＡ─九一五九號自小客車，行經國道三號公路二．三公里
    處時，以每小時一百四十六公里之時速，超速行駛，經執勤員警攔停之結果，異
    議人反加速逃逸，並於逃逸之過程中，違規行駛路肩，經執勤員警依道路交通管
    理處罰條例第三十三條第一項之規定舉發，核無不合，爰依上開法條規定裁處異
    議人新臺幣一萬二千元（超速行駛部分：六千元；行駛路肩部分：六千元）等語
    。
二、異議意旨則略以：異議人於九十年十二月二十三日，並無駕駛上開車輛行駛國道
    三號公路之事實；且異議人於九十年十二月二十二日下午二時許，因腹部嚴重絞
    痛併發血尿，而前往衛生署基隆醫院急診，經診斷疑似泌尿系統結石，是以異議
    人於九十年十二月二十二日、二十三日皆係於家中養病，並於九十年十二月二十
    四日逕赴長庚醫院診察。從而，異議人對於前開裁決自難甘服，爰依法請求撤銷
    原處分等語。
三、按汽車行駛於高速公路或設站管制之道路，而不遵管制之規定者，處汽車駕駛人
    新臺幣三千元以上六千元以下罰鍰。道路交通管理處罰條例第三十三條第一項定
    有明文。又汽車駕駛人有道路交通管理處罰條例第三十三條之情形者，記違規點
    數一點，道路交通管理處罰條例第六十三條第一項第一款亦有明白規定。
四、經查：九十一年十二月二十三日，異議人並未將其所有之上開車輛借與他人使用
    ；又上開車輛於當日亦無經人偷開之跡象等事實，迭據異議人坦承在卷，從而，
    上開車輛之駕駛人，除該車之所有人即本件異議人以外，別無他種可能乙節，乃
    屬首堪認定之事實。其次，上開車輛確曾於前揭時間，在前揭地點超速行駛（測
    速器出現『嗶─嗶』聲響；該地速限九十公里）；且上開車輛於執勤員警攔停之
    情形下，不僅未曾於路旁停駛，反有加速逃逸之舉措；又執勤員警係恐追緝造成
    交通危險，始先行記下上開車輛之「車牌號碼」、「車型」、「廠牌」及「顏色
    」等資料，再與勤務中心聯絡以為確認，俟確認車籍資料無訛後，始為本件逕行
    舉發等事實，均據證人丙○○、乙○○即本件舉發員警於本院調查時到庭結證明
    確；再者，經本院當庭播放證人丙○○、乙○○二人所提出之事發當時所拍攝之
    錄影帶以為勘驗之結果，該錄影帶內容顯示如下：「(1)九十年十二月二十三日夜
    間九時二十九分三十秒，出現『嗶─嗶─嗶』聲響；(2)九十年十二月二十三日夜
    間九時二十九分四十二秒，出現白色自小客車經基隆隧道往基隆方向行駛之畫面
    ；(3)九十年十二月二十三日夜間三十分三十八秒，出現上開白色自小客車在砸道
    上行駛路肩之畫面；(4)九十年十月二十三日夜間九時三十分四十秒，出現證人丙
    ○○、乙○○與勤務中心聯絡以確認上開白色自小客車『車牌號碼、車型、顏色
    及廠牌』之聲響」，此亦有本院之勘驗筆錄在卷可考。對照「上開證人證述之內
    容」及「前揭錄影帶所示之內容」以觀，二者確無歧異之處，由此顯見，證人丙
    ○○、乙○○二人證述之內容，要非虛擬杜撰，當屬信而有徵。上開車輛既曾於
    九十一年十二月二十三日，超速並違規行駛於國道三號公路之路肩；上開車輛之
    駕駛人，除異議人以外，復別無他種可能，則異議人駕駛上開車輛於前揭時、地
    違規超速並行駛路肩之事實，自屬堪可認定。異議人雖以前情置辯，然縱其所稱
    曾於九十年十二月二十二日下午二時許，前往基隆醫院看診乙節屬實，惟此並無
    從排除異議人於九十年十二月二十三日，駕駛上開車輛，在國道三號公路上違規
    之可能，是以，不論異議人於九十年十二月二十三日、二十四日，有無前往醫院
    就診之紀錄，皆因此一就醫事實並無從推翻前揭對異議人不利之證據，而不足以
    影響本院前述之認定。至前揭錄影帶所示之時間（夜間九時二十九分）雖與舉發
    時間（夜間九時二十八分）略有未合，然此係因人為時間設定秒差之故，尚不至
    影響本院就本件事實之認定，併予指明。既異議人駕駛上開車輛，於前揭時間，
    在國道三號公路上超速及行駛路肩之違規情節，確已查有實據，原處分機關除應
    依道路交通管理處罰條例第三十三條第一項之規定，就異議人之違規行為裁處罰
    鍰以外，並應依道路交通管理處罰條例第六十三條第一項第一款之規定，就異議
    人各該違規行為，各記違規點數一點，乃原處分機關竟漏未依道路交通管理處罰
    條例第六十三條第一項第一款之規定，予異議人記點之處分，其所為裁處，即有
    未洽。異議人向本院提出異議，指摘原處分不當，雖無理由，惟原處分既有可議
    ，自應由本院將之撤銷，並另為妥適之處分。爰依道路交通案件處理辦法第二十
    條前段之規定，撤銷原處分，並依首開規定自為裁定如主文第二項所示。
五、據上論斷，應依道路交通案件處理辦法第二十條前段，道路交通管理處罰條例第
    三十三條第一項、第六十三條第一項，裁定如主文。
中      華      民      國      九十二      年    二    月    二十七    日
                                臺灣基隆地方法院交通法庭
                                    法  官    王  慧  惠
右正本證明與原本無異。
對於本件裁定如有不服，應於收受送達後五日內，向本院提出抗告書狀，敘述抗告之
理由，抗告於臺灣高等法院。
                                    書記官    陳  俊  德
中      華      民      國      九十二      年    三    月      三      日


司法院資訊處製作；財團法人民間司法改革基金會備份。
